【裁判字號】    97,交訴,79
【裁判日期】    970910
【裁判案由】    業務過失致死
【裁判全文】
臺灣彰化地方法院刑事判決              97年度交訴字第79號
公  訴  人  臺灣彰化地方法院檢察署檢察官
被      告  乙○○
                      0弄76.
上列被告因業務過失致死案件，經檢察官提起公訴（九十七年度
偵字第三九一０號），本院依簡式審判程序判決如下：
    主  文
乙○○從事業務之人，因業務上之過失致人於死，處有期徒刑陸
月，如易科罰金，以新台幣壹仟元折算壹日。
    事    實
一、乙○○原係設於彰化縣員林鎮○○路○段一九五號名冠電子
    專賣店（商號登記名稱為連發電子專賣店）之冷氣維修員，
    並負責家電送貨業務，駕駛為其附隨業務，為從事駕駛業務
    之人。緣於民國九十六年十二月二十二日下午，周世章向名
    冠電子專賣店位於彰化縣和美鎮之分店購買電視機後，要求
    該店運送至其位於彰化縣伸港鄉之住處，旋於同日十九時許
    ，乙○○即駕駛名冠電子專賣店所有之車牌號碼五七五０－
    ＧＣ號自小貨車載運電視機，周世章在前引導，由彰化縣和
    美鎮道○路出發前往伸港鄉，乃沿彰化縣和美鎮○○路由南
    往北方向行駛，於同日十九時三十四分許，途經該路段六四
    六號前時，因見前方周世章之機車故障，擬路邊臨時停車（
    該處劃有路面邊線，並未禁止停車），原應注意汽車臨時停
    車時，應依車輛順行方向緊靠道路右側，而依當時情形，天
    候晴、雖為夜間但有照明、路面乾燥、無缺陷，又當時路邊
    雖有其他停放車輛，但不影響乙○○路邊停車，且視距尚非
    不良，並無不能注意之情事，竟疏未注意及此，未緊靠道路
    右側即逕行臨時停車（未熄火），使其駕駛之自小貨車左側
    突出且佔用和港路外側車道達一點一公尺以上，致適時同向
    後方因飲酒過量（血液中酒精濃度達一四０mg/dl）且未注
    意車前狀況亦與有過失之由洪奕晉所騎乘、車牌號碼Ｎ九Ｆ
    －七六六號重型機車閃避不及，所騎乘之機車車頭直接撞及
    上揭自小貨車左後方車尾，使洪奕晉因而受有顏面部及頸部
    挫裂創傷之傷害。又乙○○於肇事後，在未經有偵查犯罪職
    權機關或公務員發覺其為犯人前，即主動報警並將洪奕晉送
    醫，並於彰化縣警察局和美分局交通分隊員警到場處理時，
    主動陳明其為肇事者而自首，進而接受裁判。而洪奕晉嗣經
    送往彰化基督教醫院急救後，仍於同日二十時三分許，因上
    揭傷害引起出血性休克不治死亡。
二、案經洪奕晉之父甲○○告訴暨由彰化縣警察局和美分局報請
    臺灣彰化地方法院檢察署檢察官相驗後自動檢舉偵查起訴。
    理    由
一、訊據被告乙○○對其係從事駕駛業務之人，且於上揭時、地
    ，因駕駛疏失而肇事，使被害人洪奕晉因而傷重不治死亡等
    事實均供承不諱，核與證人周世章、證人即告訴人甲○○於
    警詢中證述之情節相符（見相驗卷第七至九頁），並有彰化
    縣警察局和美分局處理相驗案件初步調查報告暨報驗書、彰
    化縣警察局受理各類案件紀錄表、彰化縣警察局道路交通事
    故調查報告表及現場圖、現場照片十六幀、財團法人彰化基
    督教醫院非病死者司法相驗病歷摘要等附卷可稽（分見相驗
    卷第三、四、十、十三至二十三頁）。稽之被告之供述暨前
    揭道路交通事故調查報告表、現場圖、現場照片所示，被告
    於肇事前乃沿彰化縣和美鎮○○路由南往北方向行駛，途經
    該路段六四六號前時路邊臨時停車（未熄火），惟因未緊靠
    道路右側即逕行停車，使其駕駛之自小貨車左側突出且佔用
    和港路外側車道達一點一公尺以上，隨後被害人騎乘之機車
    車頭撞及被告上揭自小貨車左後側車尾部位，被告確有明顯
    疏失，至為灼然。再被害人確因本件車禍死亡，亦經臺灣彰
    化地方法院檢察署檢察官督同檢驗員相驗無訛，製有勘驗筆
    錄、檢驗報告書及相驗屍體證明書等在卷足憑（分見相驗卷
    第二十四、二十七、二十八至三十五頁）。
二、按汽車臨時停車時，應依車輛順行方向緊靠道路右側，道路
    交通安全規則第一百十一條第二項定有明文。被告為領有駕
    駛執照之駕駛人，理應注意上開規定。又依卷附之道路交通
    事故調查報告表，本件車禍發生當時天候晴、雖為夜間但有
    照明、路面乾燥、無缺陷，又當時路邊雖有其他停放車輛，
    但不影響被告路邊停車，且視距尚非不良，並無不能注意之
    情事，被告竟疏未注意，以致肇事，其有違上開道路交通安
    全規則之規定甚明，被告自難辭過失之責任。再被害人確因
    本件車禍死亡，已詳述如前，則被告之過失犯行與被害人之
    死亡間，顯有相當因果關係。而本件經送彰化縣區車輛行車
    事故鑑定委員會鑑定結果，亦同認被告駕駛自小貨車未緊靠
    道路右側停車為肇事原因，有該會函送之鑑定意見書一件在
    卷可參（見相驗卷第五十四至五十六頁）。再本件事故發生
    時，被告確有打右邊方向燈，且其駕駛之車輛並未熄火，此
    據被告供述甚明，且經證人周世章證述屬實；又以本件事故
    發生時間十九時三十四分許，已屬夜間，被告車輛確有開啟
    大燈，後方尾燈並已亮起，此亦有現場照片可按，是以與被
    告同向後方車輛，若切實注意車前狀況，從被告車輛之方向
    燈與尾燈開啟情形，應可辨識被告車輛停放之位置；惟參酌
    證人周世章之證詞，被告係於臨時停車並下車約十餘秒後，
    被害人騎乘之機車方撞及被告車輛，顯示被害人機車與被告
    車輛於事故發生前應有相當之距離；又參以被害人於車禍事
    故後，其血液中檢驗出酒精成分，且濃度達一四０mg/dl ，
    此有法務部法醫研究所函文一件可佐（見相驗卷第五十頁）
    ，而證人周世章亦證述其於車禍發生後幫忙救護被害人時，
    有聞到酒味等語；則由上述各情，可知被害人於車禍事故發
    生前，已飲酒過量，且疏未注意車前狀況，乃至肇事，可認
    被害人之駕駛行為亦與有過失，惟此並無解於被告應負之罪
    責，而告訴人請求將本件再送鑑定，本院認亦無必要，附此
    敘明。從而，本件事證已明，被告犯行堪以認定。
三、核被告乙○○所為，係犯刑法第二百七十六條第二項之業務
    過失致人於死罪。又被告於肇事後，在未經有偵查犯罪職權
    機關或公務員發覺其為犯人前，即主動報警並將被害人送醫
    ，並於彰化縣警察局和美分局交通分隊員警到場處理時，主
    動陳明其為肇事者而自首，進而接受裁判，此有彰化縣警察
    局道路交通事故肇事人自首情形紀錄表在卷可按（見相驗卷
    第十二頁），核與自首之要件相當，爰依刑法第六十二條前
    段規定減輕其刑。爰審酌被告前無不良素行，並考量其駕駛
    之過失情狀、所生之損害暨犯後坦承犯行，態度尚佳，惟肇
    事後仍未與被害人家屬達成民事和解等一切情狀，量處如主
    文所示之刑，並諭知易科罰金之折算標準。
據上論斷，應依刑事訴訟法第二百七十三條之一第一項、第二百
九十九條第一項前段，刑法第二百七十六條第二項、第六十二條
前段、第四十一條第一項前段，刑法施行法第一條之一，判決如
主文。
本案經檢察官蔡曉崙到庭執行職務。
中    華    民    國    97    年    9     月    10    日
                              交通法庭
                                法  官  王義閔
以上正本證明與原本無異。
如不服本判決，應於判決送達後10日內，向本院提出上訴書狀，
上訴書狀應「敘述具體上訴理由」，並按他造當事人之人數附繕
本。「切勿逕送上級法院」。告訴人或被害人對於判決如有不服
具備理由請求檢察官上訴者，其上訴期間之計算係以檢察官收受
判決正本之日期為準。
中    華    民    國    97    年    9     月    10    日
                                書記官  黃幼華
附錄本案論罪科刑法條全文：
中華民國刑法第276條
（過失致死罪）
因過失致人於死者，處2年以下有期徒刑、拘役或2千元以下罰金
。
從事業務之人，因業務上之過失犯前項之罪者，處5年以下有期
徒刑或拘役，得併科3千元以下罰金。


司法院資訊處製作；財團法人民間司法改革基金會備份。
